【裁判字號】    96,訴,2731
【裁判日期】    971231
【裁判案由】    常業詐欺等
【裁判全文】
臺灣臺中地方法院刑事判決              96年度訴字第2731號
                                      96年度易字第4605號
公  訴  人  臺灣臺中地方法院檢察署檢察官
被      告  戊○○
選任辯護人  王德凱律師
被      告  壬○○
選任辯護人  許漢鄰律師
被      告  乙○○
                    （另案於臺灣臺中監獄執行中）
            庚○○
                    （另案於臺灣臺中監獄執行中）
            張銘森
                    3樓
            武正義
上二人共同
選任辯護人  許哲嘉律師
被      告  張吉順
選任辯護人  林永貹律師
被      告  黃景隆
上列被告等因常業詐欺等案件，經檢察官提起公訴（九十五年度
偵字第一二七三一號、一八二七一號）、追加起訴暨移送併案審
理（九十五年度偵字第一七八九七號），本院判決如下：
    主    文
壬○○行使偽造私文書，足以生損害於他人，處有期徒刑貳年。
扣案之如附表六所示之物品均沒收。
乙○○共同連續意圖為自己不法之所有，以詐術使人將本人之物
交付，處有期徒刑貳年肆月。扣案之如附表六所示之物品均沒收
。
庚○○、戊○○共同連續意圖為自己不法之所有，以詐術使人
將本人之物交付，庚○○累犯，處有期徒刑拾月，減為有期徒刑
伍月，如易科罰金，以銀元佰元即新臺幣玖佰元折算壹日；戊○○處有期徒刑捌月，減為有期徒刑肆月，如易科罰金，以銀元
佰元即新臺幣玖佰元折算壹日。扣案之如附表六所示之物品均
沒收。
張銘森、黃景隆、張吉順、武正義共同連續意圖為自己不法之所
有，以詐術使人將本人之物交付，張銘森處有期徒刑柒月，減為
有期徒刑月又拾伍日，如易科罰金，以銀元佰元即新臺幣玖
佰元折算壹日；黃景隆處有期徒刑肆月，減為有期徒刑貳月，如
易科罰金，以銀元佰元即新臺幣玖佰元折算壹日。張吉順、武
正義各處有期徒刑月，均減為有期徒刑壹月又拾伍日，如易科
罰金，各以銀元佰元即新臺幣玖佰元折算壹日。
    犯罪事實
一、庚○○前因贓物案件，經本院以九十一年度訴字第四六九號
    判決判處有期徒刑三月，如易科罰金以銀元三百元折算一日
    確定，於民國九十一年五月二十八日易科罰金執行完畢。張
    吉順前因詐欺案件，經本院以九十一年度訴字第一０二六號
    判決判處有期徒刑八月，緩刑三年，於九十二年二月二十二
    日確定，於後述行為時尚在緩刑期內。
二、緣壬○○曾於八十三年七月間在南山人壽保險股份有限公司
    （下稱南山人壽保險公司）擔任保險業務員，亦曾於九十年
    十二月間起至九十二年底止受雇於保誠人壽股份有限公司（
    下稱保誠人壽保險公司）擔任業務主任，並於保誠人壽保險
    公司任職期間結識乙○○。壬○○、乙○○二人因曾有處理
    申請保險理賠之實務經驗，從而得知一般保險公司對於保險
    事故發生原因之查核流程。乙○○、壬○○乃基於詐欺取財
    之概括犯意聯絡，並均意圖為自己不法之所有，趁張銘森失
    業在家欠缺經濟來源之機會，由乙○○慫恿張銘森參與製造
    假車禍賺取收入，張銘森再向知情且有犯意聯絡之武正義借
    得車牌號碼ＥＺＣ－九九九號輕型機車，由張銘森於九十三
    年九月十四日下午六時許，駛往臺中縣沙鹿鎮○○路之高速
    公路橋下，與乙○○、壬○○等二人會合，由乙○○在場指
    導如何製造假車禍後，張銘森旋駕駛由壬○○駛至該處之車
    牌號碼八Ｗ－七九七三號自用小客車，擦撞無人騎乘之上開
    輕型機車，並製造兩車擦撞之車禍跡證。張銘森見假車禍現
    場布置完成，旋即撥打電話報警前來處理並製作車禍肇事證
    明文件，且於員警詢問時佯稱自己為上開機車之駕駛人，而
    遭壬○○駕駛該部自用小客車自後擦撞。張銘森再於同日前
    往臺中縣沙鹿鎮童綜合醫院接受急診治療，經不知情之該院
    醫師診察後，依其判斷認定張銘森受有頭部外傷合併腦震盪
    之傷勢而出具一般診斷書，並同意張銘森住院觀察四日並接
    受治療。迨九十三年九月十七日張銘森出院後，隨即檢附員
    警所提供之車禍肇事證明文件及前揭醫療院所出具之一般診
    斷書等不實資料，連續向如附表一所示之各該保險公司申請
    自己之住院醫療給付。致使如附表一編號一至七所示之保險
    公司理賠人員均陷於錯誤，各支付如附表所示之保險金（其
    中附表一編號一至六所示之賠償金額，係與張銘森其餘二案
    之保險事故合併理賠），而使壬○○、乙○○、張銘森、武
    正義前揭詐欺犯罪得以遂行；至於如附表一編號八之保險公
    司理賠人員，則於審核張銘森之傷病資料後察覺有異而拒絕
    賠付，致使渠等四人就此部分無法領取任何保險金而未能遂
    其得財目的。前揭詐欺得款除張銘森依其住院日數，向乙○○領取每日新臺幣（下同）三千元至五千元不等之報酬外，
    其餘所得盡歸乙○○、壬○○領取使用。
三、壬○○又於九十三年十月間，在其夫癸○○之家人所經營薑
    母鴨店內，結識背負鉅額卡債無力清償之庚○○，雙方並談
    及有關詐領保險金之案例情形。壬○○見庚○○對此興趣濃
    厚，乃將得以喬裝發生意外事故而向保險公司詐領保險金之
    犯罪構想告知庚○○，庚○○則於轉知其女友戊○○並進行
    討論後，向壬○○覆稱可由戊○○擔任人頭角色出面訂立保
    險契約。壬○○、乙○○即承續前揭犯意，並與庚○○、戊○○共同基於詐欺取財之概括犯意聯絡，均意圖為自己不法
    之所有，自九十三年十二月底至九十四年二月間，透過乙○○之介紹，或由壬○○帶同戊○○前往訂約，或由壬○○、
    乙○○偕同戊○○、庚○○出面洽談等方式，向如附表二至
    四所示之南山人壽保險股份有限公司（下稱南山人壽保險公
    司）、國際紐約人壽保險股份有限公司（下稱紐約人壽保險
    公司）、保誠人壽保險股份有限公司（下稱保誠人壽保險公
    司）、英屬百慕達商宏利人壽保險國際股份有限公司臺灣分
    公司（下稱宏利人壽保險公司）、蘇黎世產物保險股份有限
    公司（下稱蘇黎世產物保險公司）、富邦產物保險股份有限
    公司（下稱富邦產物保險公司）、國泰世紀產物保險股份有
    限公司（下稱國泰世紀產物保險公司）、中國人壽保險股份
    有限公司（下稱中國人壽保險公司）、新光產物保險股份有
    限公司（下稱新光產物保險公司）、友聯產物保險股份有險
    公司（下稱友聯產物保險公司）、宏泰人壽保險股份有限公
    司（下稱宏泰人壽保險公司）投保意外險或醫療險。而渠等
    四人為求順利領取理賠給附之保險金，遂由壬○○帶同戊○○前往中國信託商業銀行中港分行，開立帳號為00000
    0000000號帳戶，作為日後保險公司匯款之用，至於
    該帳戶之存摺、印章及金融卡則由壬○○負責保管，並處理
    相關保險費墊付事宜。而戊○○可依實際喬裝發生意外之住
    院日數，按每日四千五百元之標準計算受領酬勞，庚○○另
    可分得二萬元作為報酬，乙○○則以必須支付金錢買通醫師
    為由，於每次虛捏之保險事故發生後，向壬○○拿取五萬元
    之現金供己使用。壬○○、乙○○、戊○○、庚○○完成上
    開準備工作後，乙○○即與壬○○先行策劃喬裝戊○○發生
    意外之經過，而為下列詐欺取財犯行：
（一）壬○○先前往臺中縣梧棲鎮○○路與某產業道路之交岔路
      口進行現地勘查，確認該處人煙稀少，且未裝設監視錄影
      器，可作為製造假車禍之適當地點。壬○○隨即聯絡與其
      具有前揭犯意聯絡之友人子○○（另經檢察官為緩起訴處
      分確定）及戊○○，於九十四年三月三日晚間七時五十分
      許前來該處路口會合，由子○○駕駛壬○○所提供、為不
      知情之其兄劉光興所有之車牌號碼ＮＺ－０六八五號自小
      客車作為肇事車輛，並搭載壬○○於乘客座上，沿臺中縣
      梧棲鎮○○路直行至上開路口右轉某產業道路，再安排戊○○騎乘車牌號碼ＶＯＺ－四五三號輕型機車由某產業道
      路駛出，使子○○所駕駛之自用小客車輕微碰撞戊○○駕
      駛之上開輕型機車，戊○○則佯裝受到撞擊而人車倒地成
      傷。壬○○見假車禍現場布置完成，旋即撥打電話報警前
      來處理並製作車禍肇事證明文件，壬○○則陪同戊○○至
      臺中縣沙鹿鎮童綜合醫院就診。而不知情之該院醫師診察
      後，依其判斷認定戊○○受有頭部外傷合併腦震盪、左側
      胸部挫傷並第十肋骨骨折、右膝挫傷等傷勢而出具一般診
      斷書，並同意戊○○住院觀察三日並接受治療。迨九十四
      年三月五日戊○○出院後，壬○○於同年月六日（即翌日
      ）再帶同戊○○至澄清綜合醫院急診室接受診療，不知情
      之該院醫師則於檢查後，依其判斷認定戊○○受有腦震盪
      及暈眩而出具診斷證明書，並同意戊○○住院觀察九日並
      接受治療，直至九十四年三月十四日戊○○始辦理出院。
      其後壬○○隨即以代理人之身分，檢附員警所提供之車禍
      肇事證明文件及前揭醫療院所出具之診斷證明書等不實資
      料，連續向如附表二所示之各該保險公司申請戊○○之住
      院醫療給付。致使如附表二編號一至九所示之保險公司理
      賠人員均陷於錯誤，各支付如附表所示之保險金（其中附
      表二編號一至八所示之賠償金額，係與後述戊○○另二案
      之保險事故合併理賠），而使壬○○、乙○○、戊○○、
      庚○○前揭詐欺犯罪得以遂行；至於如附表二編號十至十
      二之保險公司理賠人員則於審核戊○○之傷病資料後察覺
      有異而拒絕賠付，致使渠等四人就此部分無法領取任何保
      險金而未能遂其得財目的。
（二）壬○○、乙○○、戊○○、庚○○再次商議，虛捏戊○○
      於九十四年三月十八日晚間七時許，與庚○○偕同前往臺
      中縣梧棲鎮某處公寓大樓訪友時，因下樓梯不慎摔倒等不
      實意外情節，由壬○○負責撥打電話通知救護車前來處理
      ，庚○○則陪同佯裝受傷之戊○○至臺中縣沙鹿鎮童綜合
      醫院就診。渠等為求使戊○○之頭部傷況更為逼真以掩飾
      犯行，先於當日要求返家休養，又於同年月十九日（即翌
      日）以持續嘔吐身體不適為由，再次前往童綜合醫院急診
      室接受治療。而不知情之該院醫師診察後，依其判斷認定
      戊○○受有頭部外傷合併腦震盪之傷勢而出具一般診斷書
      ，並同意戊○○住院觀察六日並接受治療。迨九十四年三
      月二十四日戊○○出院後，壬○○隨即以代理人之身分，
      檢附前揭醫療院所出具之一般診斷書等不實資料，連續向
      如附表三所示之各該保險公司申請戊○○之住院醫療給付
      。致使如附表三編號一至八所示之保險公司理賠人員均陷
      於錯誤，各支付如附表所示之保險金（均與後述戊○○另
      二案之保險事故合併理賠），而使壬○○、乙○○、戊○○、庚○○前揭詐欺犯罪得以遂行；至於如附表三編號九
      至十一之保險公司理賠人員則於審核戊○○之傷病資料後
      察覺有異而拒絕賠付，致使渠等四人就此部分無法領取任
      何保險金而未能遂其得財目的。
（三）壬○○、乙○○、戊○○、庚○○又再度商議，虛捏戊○○於九十四年四月五日下午三時許，因受載於庚○○所騎
      機車後座，行經彰化縣彰化市中央陸橋下往花壇鄉方向時
      ，遭不詳車輛撞擊而摔落於地等不實意外情節，由佯裝受
      傷之戊○○自行前往彰化縣彰化市秀傳紀念醫院就診。而
      不知情之該院醫師診察後，依其判斷認定戊○○受有頭部
      外傷合併腦震盪、胸部挫傷等傷勢而出具診斷證明書，並
      同意戊○○住院觀察十二日並接受治療。迨九十四年四月
      十六日戊○○出院後，壬○○隨即以代理人之身分，檢附
      前揭醫療院所出具之診斷證明書等不實資料，連續向如附
      表四所示之各該保險公司申請戊○○之住院醫療給付。致
      使如附表四編號一至八所示之保險公司理賠人員均陷於錯
      誤，各支付如附表所示之保險金（均與後述戊○○另二案
      之保險事故合併理賠），而使壬○○、乙○○、戊○○、
      庚○○前揭詐欺犯罪得以遂行；至於如附表四編號九至十
      一之保險公司理賠人員則於審核戊○○之傷病資料後察覺
      有異而拒絕賠付，致使渠等四人就此部分無法領取任何保
      險金而未能遂其得財目的。
四、而壬○○於安排戊○○前揭九十四年三月三日所發生之車禍
    事故後，為求順利領取華南產物保險股份有限公司（下稱華
    南產物保險公司）所承保之該部肇事車輛（即劉光興所有車
    牌號碼ＮＺ－０六八五號自用小客車）之強制汽車責任險保
    險金，明知並未取得劉光興之同意或授權，竟獨自一人萌生
    行使偽造私文書之犯意，於九十四年三月上旬某日自行返家
    拿取劉光興之印章，並隨即於同年月六日在臺中縣清水鎮○○路上之華南產物保險公司內，於子○○、劉光興與戊○○
    所簽訂之和解書簽名蓋章欄位內，盜蓋前揭印章而形成「劉
    光興」之印文一枚，據以證明劉光興亦有參與和解，而冒用
    劉光興名義製作內容不實之和解書（該和解書上並無劉光興
    之簽名）。其後再於九十四年三月八日持前揭和解書及戊○○之就醫證明資料，提出於華南產物保險公司申請保險理賠
    而行使之，足以生損害於劉光興及華南產物保險公司之權益
    。
五、又戊○○於九十四年三月十四日自澄清綜合醫院返家後，對
    於喬裝發生意外住院診療詐領保險金之犯罪手法多所顧忌，
    而向壬○○表示不願再度繼續配合犯案。壬○○則因業已向
    多家保險公司繳交保險費用，如於此時停止詐領保險金之犯
    行，勢將血本無歸而蒙受損失。戊○○遂與乙○○及其餘二
    名不詳姓名年籍之男子（並無證據證明為未滿十八歲之人）
    ，共同基於涉犯強制罪之犯意聯絡，於九十四年三月十八日
    前之某日（起訴書誤為九十四年四月三十日），先由乙○○
    、壬○○二人駕車搭載戊○○，前往臺中市○○路「漢口飯
    店」隔壁之某討債公司內，其餘二名不詳姓名之男子則現身
    於該處，並由其中一人向戊○○恫稱：「若不好好配合壬○○，就要被帶至山上處理掉。」等加害生命、身體之言詞，
    脅迫戊○○須在壬○○預先準備之本票上簽署姓名，並記載
    本票金額及發票日期。戊○○受此脅迫，僅能任由乙○○、
    壬○○二人將其帶往臺中市○○區○○路一三七之一號四樓
    之三租屋處，簽立面額二十五萬元之本票二張（發票日期記
    載為九十四年四月三十日，其中一張本票號碼為一０四五一
    八，另一張本票號碼不詳），而使戊○○行無義務之事，戊○○亦因此仍繼續與壬○○、乙○○等人配合，於九十四年
    三月十八日及同年四月五日喬裝發生意外事故而詐領保險金
    。
六、乙○○復承續前揭犯意，再與張銘森、陳沅松（現由本院拘
    提中，俟其到案後再行審結）、張吉順、黃景隆共同基於詐
    欺取財之犯意聯絡，並均意圖為自己不法之所有，渠等五人
    乃於九十四年三月十四日下午六時三十分許，前往彰化縣彰
    化市○○路二十八號前，先由乙○○指導製造假車禍之過程
    ，再由陳沅松駕駛車牌號碼五Ｖ－七一三三號自用小客車，
    擦撞黃景隆所騎乘之車牌號碼ＭＱ九－九０九號重型機車，
    據以製造兩車擦撞之車禍跡證，而黃景隆則於地面打滾佯裝
    受傷。迨假車禍現場布置完成後，陳沅松旋即撥打電話報警
    前來處理並製作車禍肇事證明文件，且於員警詢問時佯稱自
    己為肇事人，而與黃景龍所騎乘之機車發生擦撞事故，另由
    張吉順撥打電話召請救護車前來，將黃景隆送往行政院衛生
    署彰化醫院接受急診治療，經不知情之該院醫師診察後，依
    其判斷認定黃景隆受有頭部外傷併腦震盪、頭皮挫傷瘀血等
    傷勢而出具診斷證明書，並同意黃景隆住院觀察五日並接受
    治療。迨九十四年三月十八日黃景隆出院後，旋於同年月十
    九日（即翌日）至彰化縣彰化市秀傳紀念醫院接受診療，不
    知情之該院醫師則於檢查後，依其判斷認定黃景隆受有腦震
    盪而出具診斷證明書，並同意黃景隆住院觀察至同年月二十
    八日。黃景隆於出院後，隨即檢附員警所提供之車禍肇事證
    明文件及前揭醫療院所出具之診斷證明書等不實資料，連續
    向如附表五所示之各該保險公司申請自己之住院醫療給付。
    致使如附表五編號一至六所示之保險公司理賠人員均陷於錯
    誤，各支付如附表所示之保險金，而使乙○○、張銘森、黃
    景隆、陳沅松、張吉順前揭詐欺犯罪得以遂行；至於如附表
    五編號七之保險公司理賠人員則於審核黃景隆之傷病資料後
    察覺有異而拒絕賠付，致使渠等五人就此部分無法領取任何
    保險金而未能遂其得財目的。前揭詐欺得款原先預定將由黃
    景隆取得十餘萬元，其餘部分再歸乙○○所有，惟王貴經由
    黃景隆所提供之帳戶資料領得現款後，迄今尚未依約分配予
    黃景隆。
七、嗣於前揭犯罪行為遭具有偵查犯罪權限之公務員發覺前，戊○○、黃景隆各於九十四年十月十四日及九十五年四月七日
    ，各就渠等參與之保險詐欺犯行，分別向臺中市警察局及內
    政部警政署刑事警察局中部打擊犯罪中心自首犯罪，並於其
    後偵審期間到庭接受裁判。另經員警於九十四年十一月二日
    下午四時許，前往壬○○位在臺中市○○區○○路一三七之
    一號四樓之三之住處，經徵得壬○○之夫（當時為同居人）
    癸○○同意後入內搜索，當場扣得其所有供前揭與戊○○、
    庚○○等人共同詐欺犯罪所用之如附表六所示物品，始悉上
    情。
八、案經臺中市警察局第四分局、臺中縣警察局霧峰分局報告臺
    灣臺中地方法院檢察署檢察官偵查起訴、追加起訴及移送本
    院併案審理。
    理    由
壹、程序方面：
一、按被告以外之人於審判外之言詞或書面陳述，除法律有規定
    者外，不得為證據；被告以外之人於偵訊中向檢察官所為之
    陳述，除顯有不可信之情況者外，得為證據，刑事訴訟法第
    一百五十九條第一項、第一百五十九條之一第二項分別定有
    明文。本案證人即被告壬○○、戊○○、庚○○於檢察官偵
    查時以證人身分作證，經檢察官告以具結之義務及偽證之處
    罰，經具結而擔保其證述之真實性，且無證據顯示係遭受強
    暴、脅迫、詐欺、利誘等外力干擾情形，或在影響其等心理
    狀況致妨礙其自由陳述等顯不可信之情況下所為。上揭證人
    於偵訊時之陳述既無顯不可信之情況，依前開說明，自有證
    據能力。
二、又依刑事訴訟法第一百五十九條之四之規定：「除前三條之
    情形外，下列文書亦得為證據：一、除顯有不可信之情況外
    ，公務員職務上製作之紀錄文書、證明文書。二、除顯有不
    可信之情況外，從事業務之人於業務上或通常業務過程所須
    製作之紀錄文書、證明文書。三、除前二款之情形外，其他
    於可信之特別情況下所製作之文書。」。卷附保險業者提供
    之理賠紀錄文件、醫院提供之診斷證明書及病歷資料、護理
    資料，均屬從事業務之人於業務上所製作之紀錄文書或證明
    文書，亦無顯不可信之情況，依前開說明，自有證據能力。
三、按被告以外之人於審判外之陳述，雖不符刑事訴訟法第一百
    五十九條之一至第一百五十九條之四之規定，然經當事人於
    審判程式同意作為證據，法院審酌該言詞陳述作成時之情況
    ，認為適當者，亦得為證據；當事人、代理人或辯護人於法
    院調查證據時，知有刑事訴訟法第一百五十九條第一項不得
    為證據之情形，而未於言詞辯論終結前聲明異議者，視為有
    前項之同意，刑事訴訟法第一百五十九條之五定有明文。其
    餘卷附被告以外之人於審判外之書面或言詞陳述（含被告以
    外之人之警詢筆錄，及保險公司以書狀或函文陳述之理賠經
    過），且業經被告乙○○、壬○○、戊○○、庚○○、張銘
    森、武正義、張景隆於本院行準備程序時已表示同意具有證
    據能力，本院審酌上開陳述作成時之情況，並無違法取證之
    瑕疵，認以之作為證據為適當，揆諸上開規定，應具有證據
    能力。
四、又被告戊○○、庚○○、張銘森、武正義、張景隆、張吉順
    各於警詢及偵查中所為自白，經核並無刑事訴訟法第一百五
    十六條第一項出於強暴、脅迫、利誘、詐欺、疲勞訊問、違
    法羈押或其他不正方法之情事，且調查結果亦與卷內其他證
    據資料所呈現之犯罪事實相符，依刑事訴訟法第一百五十六
    條第一項之規定，自得作為證據。
貳、實體認定之依據：
一、上開犯罪事實，業據被告戊○○、庚○○、張銘森、武正義
    、張景隆於偵查及本院審理時坦承不諱。另訊據被告乙○○
    僅坦承如犯罪事實欄二、六所示之詐欺取犯行，惟矢口否認
    與被告戊○○、庚○○等人共同以喬裝發生意外住院為由詐
    領保險金之犯罪事實，及對於被告戊○○涉犯強制罪之犯行
    （即否認犯罪事實欄三、五部分），並辯稱：伊與壬○○過
    去曾是保誠人壽保險公司之同事，在伊與壬○○正在看報紙
    聊天時，因報上登載車禍保險理賠之新聞，壬○○始告知伊
    關於戊○○、庚○○等人從事前揭保險詐欺犯行，但伊並未
    參與或加入；至於戊○○在壬○○之住處簽本票一事，伊當
    時因為駕車載壬○○返家，所以在場目睹簽票經過，而戊○○在簽發本票時是說要給壬○○一個保障，在漢口飯店隔壁
    之處所逗留時，戊○○還跟別人聊得很開心，戊○○並無遭
    受伊脅迫簽發本票之情形云云。訊據被告壬○○雖坦承前揭
    保險詐欺犯行，惟矢口否認涉犯強制罪行，並辯稱：伊與戊○○雖曾前往臺中市○○路漢口飯店旁之連將電腦公司內聊
    天，之後再至伊住處由戊○○簽寫本票，惟當時伊住處房門
    並未上鎖，伊亦未使用不法方式限制戊○○之行動自由云云
    。被告張吉順雖坦承曾為被告乙○○撥打電話召請救護車到
    場救援被告黃景隆乙節，惟矢口否認參與該部分之詐欺取財
    犯罪事實，辯稱：伊除了認識乙○○外，對於其餘參與該部
    分詐欺犯罪之共犯均不認識，且伊當時亦不知為何乙○○要
    叫伊撥打一一九之電話云云。
二、然查：
（一）證人即被告戊○○於九十六年一月十八日偵訊時證稱：「
      （問：妳是否認識乙○○？）乙○○有陪我去買保單，他
      是壬○○的朋友，他也有參與本案。」、「（問：乙○○
      在本案中有無獲得任何利潤？）我不知道。但我聽到他跟
      壬○○在聊天，知道他知情……。」等語；而證人即被告
      壬○○於九十六年一月二十五日偵訊時證稱：「（問：三
      次詐領保險金的行為，乙○○是否都有參與？）陪我們一
      起去買保單，因為有些業務員是他介紹的。」、「（問：
      妳交十五萬元給乙○○？）每一次給乙○○五萬元。乙○○抽取多少他不讓我知道。」、「（問：乙○○之前是否
      在做詐領保險金的事？）……要去詐領保險金的事我有問
      他，他有帶我去，乙○○有將詐領的程序跟我說，只是他
      舉別人的例子。乙○○只跟我說他要五萬元去買通醫生，
      但他並沒有說他可以抽多少利潤，我當時懷疑五萬元能買
      通醫生嗎？但是他跟我說若件數多的話，醫生會願意做。
      」等語；另證人即被告壬○○亦於九十七年十二月二十二
      日本院審理時證稱：「……有些車禍的安排我有問過乙○○。」、「就在我安排第一次假車禍之前我有問過乙○○
      ，因為他以前的保戶有做過這種事情，當時我們還是同事
      關係。」、「（問：乙○○不會覺得奇怪妳為何問他如何
      製造假車禍？）我有跟他提過戊○○、庚○○要當人頭的
      事情。」等語；又證人即被告庚○○於九十六年一月二十
      五日偵訊時證稱：「（問：乙○○在這個詐欺行為中，扮
      演何角色？）很重要的角色。帶我們買保單及介紹保險業
      務員，還有買保單的種類及金額，找中間人去協調醫生。
      獲利我不清楚，是壬○○比較清楚。」等語。暫不論被告
      乙○○向被告壬○○、庚○○所稱以五萬元買通醫師等情
      是否屬實，然被告乙○○不僅介紹保險業務員以供被告壬○○帶同被告戊○○前往投保，且在其業已獲悉被告戊○○、庚○○等人擔任喬裝發生意外事故之人頭角色後，猶
      積極告知被告壬○○如何製造不實意外事故向保險公司詐
      領保險金，更於被告戊○○各次佯稱受傷之際，向被告壬○○索取五萬元供己使用，足徵被告乙○○對於被告戊○○、庚○○等人從事保險詐欺犯罪亦參與甚深，並與被告
      壬○○居於關鍵主導地位，絕非如其所辯僅單純知悉他人
      犯案而已。況被告乙○○原本從事保險業務工作，不問其
      於九十三、九十四年間是否尚未離職，惟被告乙○○應仍
      有部分友人正在保險公司任職中，則被告壬○○如非確知
      被告乙○○亦係保險詐欺犯罪之共犯，衡情被告乙○○當
      不致自曝犯行，否則豈會對於被告乙○○具有保險從業人
      員之背景於不顧，且無視於被告乙○○將此犯行洩漏予其
      他保險同業之風險，而慨然將自己與被告戊○○、庚○○
      等人共謀保險詐欺犯行告知被告乙○○？是以被告乙○○
      空言否認犯行，應屬畏罪卸責之詞，不足採信。
（二）被告張吉順於九十五年七月五日警詢時供承：「我有在九
      十四年間幫乙○○送黃景隆至彰化秀傳醫院住院，我知道
      這是偽裝受傷的，黃景隆並無真正受傷。我知道這件是詐
      領保險金的，事後乙○○並沒有分我任何保險理賠金。」
      等語；被告張吉順又於九十五年七月五日偵訊時供稱：「
      （問：九十四年間有一個假車禍？）正確日期我不記得，
      大約在九十四年年中左右，在彰化市秀傳醫院附近，乙○○叫我載黃景隆去醫院，我當時打一一九叫救護車送黃景
      隆住院。」、「（問：警詢中說是詐領保險金？）我心裡
      有數，因為之前他們就曾經用這種方式詐領保險金，他們
      是乙○○、黃景隆。之前就有聽他們說要詐領保險金，但
      是如何製造假車禍我不清楚。」等語；且被告張吉順於九
      十六年十月十七日本院行準備程序時，業已對於檢察官追
      加起訴狀所記載之犯罪事實表示認罪。則被告張吉順於本
      院審理期日翻異前詞，改稱並未參與如犯罪事實欄六所示
      之保險詐欺犯行，已嫌無據。況證人即被告黃景隆於九十
      五年六月二十六日警詢時業已指稱：「在九十四年三月十
      四日下午三、四時許，乙○○帶領張吉順與張銘森，及張
      銘森的朋友陳沅松，與我相約在彰化市秀傳醫院旁之麥當
      勞，我與乙○○、張吉順、張銘森、陳沅松共五人立即到
      麥當勞內談如何製造假車禍……。」等語，業已敘明被告
      張吉順參與犯罪謀議之經過，更可為證。而被告張吉順既
      未在現場目睹被告黃景隆發生車禍意外，對於肇事經過亦
      不清楚，自無必要代為被告乙○○撥打電話召請救護車前
      往車禍現場。而被告乙○○既能撥打電話聯絡被告張吉順
      ，則其撥打一一九電話直接尋求救援又有何難？何需特意
      囑託被告張吉順為其撥打電話而多此一舉？是以被告張吉
      順對於被告乙○○等人前揭製造假車禍詐領保險金之犯罪
      計畫應已知之甚詳，始會依照事前謀議之角色分工，由其
      出面撥打電話召請救護車前來救援喬裝受傷之被告黃景隆
      。被告張吉順辯稱：伊僅係單純受託撥打一一九電話，不
      知被告乙○○等人之犯罪情節云云，核與常情不符，亦無
      足取。
（三）再就被告壬○○、乙○○對於被告戊○○涉犯強制罪行之
      部分析論，被告壬○○於九十四年十一月十一日警詢時辯
      稱：戊○○原本就積欠伊金錢，所以戊○○自己簽立面額
      各二十五萬元之本票二張交給伊，後來因為戊○○之保險
      理賠陸陸續續下來並還給伊，伊就將該二張本票還給戊○○云云。惟被告壬○○於本院審理時以證人身分證稱：伊
      於九十三年十月間在其夫癸○○之姐姐所開設薑母鴨店內
      巧遇被告庚○○，雙方談及保險詐欺之相關事宜，其後始
      由被告庚○○撥打電話聯繫被告壬○○，並告知被告戊○○願意擔任喬裝發生意外之人頭角色等語。則被告戊○○
      與壬○○原本並不相識，僅係由於被告戊○○之男友即被
      告庚○○與被告壬○○洽談保險詐欺之事，渠等二人方得
      開始接觸並進行後續之犯罪參與行為，先前應任何金錢借
      貸關係可言。尤其被告戊○○與壬○○當時相識未久，亦
      無任何親故情誼，被告壬○○更無可能輕言出借高達五十
      萬元之款項予被告戊○○花用。則被告壬○○前揭所稱：
      被告戊○○原本就積欠伊金錢，故開立該二張面額各為二
      十五萬元之本票予伊云云，已嫌無據，不足採信。
（四）況證人即被告乙○○於本院審理時則證稱：「（問：戊○○為何要簽本票？）她說要給壬○○一個保障。」、「（
      問：什麼保障？）因為住院的問題。」、「（問：什麼問
      題？）我也忘記了。」等語，似又意指被告戊○○簽發上
      開本票之動機，僅在作為住院之擔保用途，此與被告壬○○前揭所稱被告戊○○係欲以上開本票清償欠款之說詞明
      顯有別。倘被告戊○○確實因為積欠被告壬○○債務緣故
      而慨然簽發本票，衡情既無任何犯罪不法可言，被告壬○○應已將被告戊○○簽發本票之真實原因告知在場之被告
      乙○○，而被告乙○○亦毋庸刻意掩飾其所得知之簽發本
      票原因及其經過。是由被告乙○○、壬○○前揭相互矛盾
      之說詞以觀，足可推認渠等二人所敘述之被告戊○○為求
      清償欠款或擔保債務等簽發本票原因事實，均係出於臨訟
      杜撰，並無可信。
（五）再者，依證人即被告戊○○於九十四年十月十四日警詢時
      指稱：「九十四年三、四月份時，壬○○就先到臺中縣梧
      棲鎮○○○道路勘查製造假車禍之地形，確定現場人煙稀
      少沒有裝設監視錄影機後，就帶我到該現場由他的朋友（
      姓名不詳）駕駛壬○○所有之ＮＺ－０六八五號福斯牌自
      小客車，撞擊我的輕機車，然後我就假裝被撞到倒在路邊
      ，並由壬○○打電話向當地派出所報案取得證明，同時通
      知救護車將我載到臺中縣梧棲鎮童綜合醫院醫治，我到醫
      院必須假裝嘔吐、噁心、頭痛，好像有腦震盪之症狀……
      我當時因不願再繼續配合，壬○○就夥同一名綽號『貴弘
      』（筆錄記載為『桂宏』）男子，將我帶至臺中市○○路
      一家漢口飯店隔壁房屋內威脅，強迫我繼續配合他們，否
      則要將我帶到山上處理掉，後來壬○○就將我帶到臺中市
      西屯區○○路一三七之一號四樓之三她的租住所內，強逼
      我簽立面額新臺幣二十五萬元之本票共二張（計新臺幣五
      十萬元）才放我離開。隔一個星期左右，壬○○又安排我
      到臺中縣梧棲鎮街上某公寓大樓，假裝在訪友下樓梯時不
      慎跌倒，頭部撞到地上有腦震盪復發之症狀，就通知救護
      車將我載到臺中縣梧棲鎮童綜合醫院醫治……。」等語。
      則被告戊○○指稱遭受被告壬○○、乙○○脅迫並簽立本
      票之時間，約在九十四年三月十四日自澄清綜合醫院出院
      後，至同年月十八日喬裝跌落樓梯受傷而前往童綜合醫院
      就診之中間。而參諸票據流通使用之常情，本票發票人非
      以實際簽發之日期填載為票面發票日，其情形所在多有，
      仍應依據當事人供述之事實經過，始能確認實際發票日究
      竟為何。則起訴書徒憑本票記載之日期，未能注意被告戊○○之前揭供述，遽認該二張本票為九十四年四月三十日
      所簽發，恐有未洽，應予更正。而九十四年三月中旬當時
      ，被告戊○○與被告壬○○、乙○○既仍繼續合作共同參
      與保險詐欺之犯罪行為，按理彼此間自應存在互信基礎。
      此與一般共同經營事業面臨解散命運時，因已產生認知差
      距或彼此猜忌，故由其中一方簽立票據以求取信他方之情
      形，迥然有異。且被告壬○○係負責為被告戊○○申請各
      項保險理賠，並實際經手詐欺犯罪之不法所得，其僅需按
      被告戊○○喬裝發生意外之住院日期，撥付固定金額之報
      酬予被告戊○○即可，其餘受領之保險金盡歸其與被告乙○○支配控管。被告壬○○當時果真急於向被告戊○○索
      討欠款，大可直接由犯罪所得中直接扣款取用，又何須要
      求被告戊○○簽發本票清償債務？是以被告戊○○如未遭
      受任何脅迫而突然在共同參與詐欺犯罪期間簽發上開高額
      本票，除徒增合作期間之尷尬齟齬外，對其清償積欠被告
      壬○○之債務亦無明顯助益。由此觀之，證人即被告戊○○前揭所稱：伊因不願繼續配合喬裝受傷住院而遭被告壬○○脅迫並簽發本票等語，即非全然無憑，堪可採信。
（六）再依被告壬○○於九十五年三月十六日偵訊時自承：「因
      為戊○○作完之後，我們都會給他錢，之後她人就跑掉且
      避不見面，我為了保障，才會叫戊○○寫本票。……如果
      戊○○想一走了之的話，我們的保險金就無法順利領到，
      因為領保險金是要戊○○本人的簽名。」等語，顯見被告
      戊○○之所以簽發上開各二十五萬元之本票二張，應係被
      告壬○○為求防止被告戊○○驟然脫離上開保險詐欺之共
      犯結構，致使其辛苦策劃詐領之保險金無從到手，始以此
      方式逼令被告戊○○繼續參與詐欺犯罪並簽名領取保險金
      ，核與證人即被告戊○○前揭所稱簽發本票原因即屬相符
      ，益足為證。
（七）至於負責為被告戊○○看診之醫師辛○○、己○○、甲○○等人是否與被告壬○○、乙○○等人相互謀議共同犯罪
      乙節，業據前揭醫師於偵訊時堅詞否認，且因被告戊○○
      被送往醫院就診時，前揭醫師均有實際問診並查看傷口，
      並依其所見開立診斷證明書作為被告戊○○之就醫憑據，
      此經證人即被告戊○○於九十六年一月十八日偵訊時證述
      甚詳。則前揭醫師並非未經看診即隨意配合被告戊○○或
      壬○○之要求開立診斷證明書，且診療當時均有其他護理
      人員在旁待命協助，前揭醫師亦無特意支開在場護士等異
      常之舉動。況各別醫師之問診態度好壞、觀察傷勢之仔細
      與否及診斷證明書記載之繁簡，每每因人而異，並無全然
      一致之標準，能否僅因前揭醫師所填寫之診斷證明書，與
      病患或與其陪同就醫之人所陳述主訴症狀相互一致，或醫
      師疏未就病患之身體狀況詳加檢查，即遽認該名醫師已與
      病患共謀從事詐欺犯行？恐非無疑。再者，被告庚○○、
      戊○○亦係經由被告乙○○、壬○○一再聲稱已與醫師聯
      繫配合處理，始認定前揭醫師應有參與上開保險詐欺犯行
      ，然被告庚○○、戊○○既未實際目睹被告乙○○、壬○○如何與醫師勾串共謀之經過，且被告乙○○、壬○○如
      為增強被告戊○○、庚○○等共犯之參與犯罪決心，避免
      被告戊○○、庚○○於面臨醫師問診時態度慌張而自亂陣
      腳，非無可能虛捏不實之犯罪謀議情節，以使本案保險詐
      欺犯罪得以順利遂行。又證人即被告戊○○於九十六年一
      月十八日偵訊時所稱：「醫生也知道我是假的。」、「因
      為我都是住個人病房，所以我可以確認應該是有人安排。
      」等語，及證人即被告庚○○於九十六年一月二十五日偵
      訊時所稱：「醫生都是買通的。」等語，或無關於醫師何
      時、何地、如何獲知不實傷病之具體陳述，或屬其個人主
      觀上之臆測推論，均無從據此而為不利前揭三名醫師之判
      斷。是以綜觀現存證據資料，既無明確事證足認辛○○、
      己○○、甲○○等醫師確與被告乙○○、壬○○等人事先
      謀議，並於病歷資料及診斷證明書上故意填寫明知不符之
      診斷結果，本院尚難遽認前揭三名醫師亦為本案詐欺保險
      犯罪之共犯，附此敘明。
（八）此外，並經證人即南山人壽保險公司保險業務員丙○○、
      證人即紐約人壽保險公司保險業務員張秀妙、證人即保誠
      人壽保險公司保險業務員顏進輝、證人即宏利人壽保險公
      司保險理賠行政人員林宏毅、證人即蘇黎世產物保險公司
      保險理賠行政人員李健明、證人即富邦產物保險公司副科
      長王勝志、證人即國泰世紀產物保險公司保險業務理賠員
      黃文輝、證人即中國人壽保險公司保險理賠行政人員黃惠
      真、證人即友聯產物保險公司副課長黃造峰、證人即宏泰
      人壽保險公司保險理賠行政人員吳政財、證人即新安產物
      保險公司理賠科科長方志賢、證人即富邦產物保險公司專
      員莊超洋、證人即友聯產物保險公司業務專員蔡衛民、證
      人即國泰世紀產物保險公司理賠覆審員傅廣正、證人即蘇
      黎世產物保險公司理賠員李健明於警詢中證述明確，並經
      證人即被害人劉光興於警詢及偵查中指證遭人盜用印章於
      和解書上之事實無訛，並有蘇黎世產物保險公司九十七年
      十一月十八日（九七）理字第五一號函、國華人壽保險公
      司九十七年十一月十一日（九七）華壽理賠字第二０九九
      號函、國泰人壽保險公司九十七年十一月十二日國壽字第
      ０九七０一一０三三二號函、國泰世紀產物保險公司九十
      七年十一月二十四日（九七）車字第四００－六七號函、
      保誠人壽保險公司九十七年十一月十日保誠董字第九七０
      六０四號函、紐約人壽保險公司九十七年十一月五日函、
      宏利人壽保險公司九十七年十一月三日陳報狀（更正理賠
      戊○○之金額為八萬三千六百元）、宏泰人壽保險公司九
      十七年十月三十一日（九七）宏壽理字第九四六號函及其
      各該函文檢附之保險理賠資料、童綜合醫院一般診斷書、
      澄清綜合醫院診斷證明書、秀傳紀念醫院診斷證明書、行
      政院衛生署彰化醫院診斷證明書、被告戊○○之病歷資料
      、護理資料、道路交通事故調查報告表、道路交通事故證
      明書、道路交通事故處理紀錄登記簿、現場圖、保險金給
      付理算書、申請書、同意書、理賠處理紀錄表、存證信函
      、保險事故通知書、合意聲明書、理賠明細表等附卷可稽
      ，及如附表六所示之物品扣案為憑。
    綜上所陳，被告乙○○、壬○○、張吉順前揭所辯各節，均
    有未洽，不足採信。本案事證已臻明確，被告乙○○、壬○○、戊○○、庚○○、張銘森、黃景隆、武正義、張吉順犯
    行均堪認定。
三、又被告乙○○、壬○○、戊○○、庚○○、張銘森、黃景隆
    、武正義、張吉順行為後，九十四年二月二日修正公布之刑
    法條文已自九十五年七月一日起施行，其中與上開犯行有關
    之刑法第二條、第二十八條、第三十三條第五款、第四十一
    條、第四十七條、第五十五條、第五十六條、第六十二條、
    第六十七條均已修正。另刑法施行法增訂之第一條之一亦於
    九十五年六月十四日公布，並自同年月十六日起施行。按「
    行為後法律有變更者，適用行為時之法律，但行為後之法律
    有利於行為人者，適用最有利於行為人之法律」，修正後刑
    法第二條第一項定有明文。此條規定係規範行為後法律變更
    所生新舊法律比較適用之準據法，本身尚無新舊法比較之問
    題，於新法施行後，應一律適用新法第二條第一項之規定，
    為「從舊從輕」之比較。另刑法第二十八條、第四十七條關
    於共同正犯及累犯之規定雖有修正，又刑法施行法另增列第
    一條之一之規定，然於本案具體適用結果，前揭條文之變更
    並無有利、不利被告之情形，自應逕依裁判時法即修正後刑
    法第二十八條、第四十七條第一項及刑法施行法第一條之一
    之規定論處（最高法院九十五年第二十一次刑事庭會議決議
    、最高法院九十七年度第二次刑事庭會議決議參照），先予
    敘明。再按本次法律變更，比較時應就罪刑有關之共犯、未
    遂犯、想像競合犯、牽連犯、連續犯、結合犯，以及累犯加
    重、自首減輕暨其他法定加減原因（如身分加減）與加減例
    等一切情形，綜其全部罪刑之結果而為比較（最高法院九十
    五年五月二十三日九十五年度第八次刑庭會議決議參照）。
    茲就本件新舊法比較結果說明如下：
（一）關於罰金刑最低額之問題，被告乙○○、壬○○、戊○○
      、庚○○、張銘森、黃景隆、武正義、張吉順所犯之刑法
      第三百三十九條第一項詐欺取財罪（詳如後述），法定刑
      中有科處罰金之規定。修正前刑法第三十三條第五款規定
      罰金為一元以上，修正後刑法第三十三條第五款則將罰金
      規定係新臺幣一千元以上，以百元計算之。經比較新舊法
      之結果，應以舊法較有利於上開被告。
（二）又修正前刑法第四十一條第一項前段規定：「犯最重本刑
      為五年以下有期徒刑以下之刑之罪，而受六個月以下有期
      徒刑或拘役之宣告，因身體、教育、職業、家庭之關係或
      其他正當事由，執行顯有困難者，得以一元以上三元以下
      折算一日，易科罰金。」再被告行為時之易科罰金折算標
      準，修正前罰金罰鍰提高標準條例第二條（現已刪除）規
      定，就其原定數額提高為一百倍折算一日。則本件被告行
      為時之易科罰金折算標準，如以銀元三百元折算一日，經
      折算為新臺幣後，應以新臺幣九百元折算為一日。惟修正
      後刑法第四十一條第一項前段則規定：「犯最重本刑為五
      年以下有期徒刑以下之刑之罪，而受六個月以下有期徒刑
      或拘役之宣告者，得以新臺幣一千元、二千元或三千元折
      算一日，易科罰金。」被告戊○○、庚○○、張銘森、黃
      景隆、武正義、張吉順所犯係得易科罰金之罪，經比較修
      正前後之易科罰金折算標準，以修正前之規定較有利於上
      開被告。
（三）關於牽連犯規定修正之問題，被告乙○○所犯詐欺取財及
      強制罪，被告壬○○所犯行使偽造私文書、詐欺取財及強
      制罪，依修正前刑法第五十五條之規定，各因具有方法結
      果之牽連關係，而僅從一重處斷，亦即成立牽連犯之裁判
      上一罪關係；惟於刑法第五十五條修正施行後，業已刪除
      牽連犯之規定，僅得視被告二人犯罪之具體情形，論以想
      像競合犯或數罪併罰而予處斷。經比較新舊法之結果，被
      告乙○○、壬○○如適用舊法仍有逕依一罪處斷之機會，
      相較於依據新法遭受數罪併罰之危險，自以修正前之舊法
      較有利於被告乙○○、壬○○。
（四）又修正後刑法業已刪除連續犯之規定，此刪除雖非犯罪構
      成要件之變更，但顯已影響行為人刑罰之法律效果，自屬
      法律有變更。而被告乙○○、壬○○、戊○○、庚○○、
      張銘森、黃景隆、武正義、張吉順先後多次所犯詐欺取財
      罪，符合舊法對於連續犯規定強調「概括犯意」及「罪名
      同一」之主、客觀要件，尚有論以裁判上一罪之餘地。但
      依新法對於上開反覆實施犯罪模式之對應處置，除合於「
      接續犯」或「包括一罪」之情形外，則僅能依數罪併罰之
      規定個別處斷。上開被告所為前揭犯行於客觀上截然可分
      ，尚不具時、空之密接性，而無「接續犯」規定之適用；
      又上開犯罪本質上未必存在反覆實施之特性，立法者更無
      意將多次行為擬制為單一犯罪之獨立構成要件，亦與學說
      上「包括一罪」之定義有間。是以上開被告所為如依新法
      處斷，僅能將其個別犯罪行為，論以數罪而併合處罰，依
      刑法第二條第一項之規定比較新舊法結果，自應適用較有
      利於被告之行為時法律即修正前刑法第五十六條論以連續
      犯。
（五）關於被告戊○○、黃景隆自首之減輕刑責規定，修正前刑
      法第六十二條前段：「對於未發覺之罪自首而受裁判者，
      減輕其刑。」，而修正後刑法第六十二條前段則規定：「
      對於未發覺之罪自首而受裁判者，得減輕其刑。」經比較
      新舊法結果，新法將被告自首僅列為「得」減輕刑責事由
      ，法官得於斟酌犯罪情狀及自首原因後不予減刑，舊法則
      為「必」減輕其刑，並未給予法官任何裁量空間，自以舊
      法較有利於被告戊○○、黃景隆。
（六）另被告乙○○、壬○○、戊○○、庚○○、張銘森、黃景
      隆、武正義、張吉順應依修正前刑法第五十六條連續犯之
      規定加重其刑，被告庚○○另應依累犯之規定遞加其刑，
      被告戊○○、黃景隆則有適用自首規定減輕其刑規定之餘
      地。而法定本刑中關於科處罰金刑之加重及減輕，依修正
      後刑法第六十七條規定，其最高度及最低度同加減之，而
      修正前刑法第六十八條所定，僅加減其最高度，經比較新
      舊法之結果，就罰金刑加重部分以舊法較有利於上開被告
      ，至於罰金減輕其刑部分則以新法對於上開被告較為有利
      。
    綜上，整體綜合比較刑法修正前、後之差異，仍以修正前之
    規定較有利於被告乙○○、壬○○、戊○○、庚○○、張銘
    森、黃景隆、武正義、張吉順，依刑法第二條第一項前段之
    規定，應一體適用修正前刑法之相關規定予以處斷。至於易
    刑處分部分，易科罰金之折算標準並不包括在上開最高法院
    刑事庭會議決議之「綜其全部罪刑之結果而為比較」之範圍
    ，應逕依刑法第二條第一項之規定，就易科罰金折算標準部
    分適用修正前刑法第四十一條第一項前段之規定（最高法院
    九十六年度台非字第八五號刑事判決、臺灣高等法院暨所屬
    法院九十五年法律座談會刑事類第三號、第六號法律問題研
    討結果參照）。另後述關於刑法第三十八條沒收之規定亦於
    本次修法中有所變更，惟從刑既附屬於主刑，在法律並無其
    他特別規定之情形下，應依主刑所適用之法律即新法宣告沒
    收（最高法院九十五年第八次刑事庭會議決議參照）。
四、核被告乙○○、壬○○、戊○○、庚○○、張銘森、黃景隆
    、武正義、張吉順喬裝發生意外事故詐領保險金，致使不知
    情之保險公司理賠人員陷於錯誤而撥付款項，或遭部分理賠
    人員察覺有異而拒絕理賠，所為均係犯刑法第三百三十九條
    第一項之詐欺取財既遂罪，及同條第三項、第一項之詐欺取
    財未遂罪；另被告壬○○盜蓋「劉光興」之印章於和解書上
    ，據以向華南產物保險公司申請保險理賠而予行使，被告壬○○就此部分所為另犯刑法第二百十六條、第二百十條之行
    使偽造私文書罪；又被告乙○○、壬○○以脅迫方式逼令被
    告戊○○簽發面額各為二十五萬元之本票二張，而使其行無
    義務之事，被告乙○○、壬○○就此部分另犯刑法第三百零
    四條第一項之強制罪。按刑法上所稱之常業犯雖不以犯罪所
    得作為唯一經濟來源為必要，仍需行為人有賴此犯行以為常
    業之意思並恃之維生，始克當之，倘犯罪行為客體內涵不具
    延續性及可確定性，既不足以為生活之職業，自不足以恃之
    維生，亦無從論以常業犯，最高法院八十九年度台上字第二
    七四二號刑事判決可值參照。被告乙○○、壬○○、戊○○
    、庚○○等人，雖有多次從事保險詐欺犯行之事實，惟被告
    乙○○、壬○○無非係利用自己具備保險專業知識之機會，
    結合當時苦於無力清償高額卡債之被告戊○○、庚○○共同
    犯罪，解決一時窘迫之經濟困境，渠等四人獲致詐欺所得或
    分配報酬後，對其經濟狀況之改善固均有助益，然尚不能憑
    此即認渠等四人即有長此以往端賴保險詐欺行為維生之意思
    。再者，渠等四人保險詐欺犯罪能否順利遂行，除參與犯罪
    者之分工配合外，亦取決於保險公司理賠人員之專業判斷是
    否疏懈；尤其充當人頭之被保險人係向多家保險公司締結保
    險契約後，再依不實之意外傷害向各該保險公司申請理賠，
    一般而言，保險業者極易因其申請理賠之頻率密集及承保家
    數之眾多，察覺保險詐欺之犯罪嫌疑，其後極有可能拒絕理
    賠或撤銷、終止保險契約。是以單就被告乙○○、壬○○、
    戊○○、庚○○等人之前揭詐欺取財犯行觀察，其犯罪行為
    之延續性及可確定性應屬有限，似難僅憑渠等四人短期內向
    多家保險公司詐領保險金之事實，即遽認具有以詐欺取財犯
    罪為常業之犯意。本院因認檢察官就被告乙○○、壬○○、
    戊○○、庚○○部分依修正前刑法第三百四十條常業詐欺罪
    嫌據以起訴，容非允洽，爰於社會基本事實同一之範圍內，
    就渠等四人所犯之各次行為態樣，分別變更法條為刑法第三
    百三十九條第一項之詐欺取財既遂罪，及同條第三項、第一
    項之詐欺取財未遂罪。被告壬○○盜用「劉光興」印章之部
    分行為，應為偽造私文書之全部行為所吸收，而偽造私文書
    之低度行為，復為行使之高度行為所吸收，均不另論罪。被
    告乙○○、壬○○、戊○○、庚○○、張銘森、黃景隆、武
    正義、張吉順等人，均已參與製造不實意外事故之保險詐欺
    犯罪核心事實，就各該參與詐欺取財之犯行，與附表一至五
    所列各次犯罪之其餘共犯，均有犯意聯絡及行為分擔；另被
    告乙○○、壬○○就所犯強制罪部分，則與其餘二名不詳姓
    名年籍男子亦有犯意聯絡及行為分擔，均屬共同正犯。至於
    被告壬○○盜蓋被害人劉光興之印章於和解書上並持以行使
    之犯罪事實，並無證據證明其餘被告乙○○、戊○○、庚○○事先業已知情，尤其被害人劉光興為被告壬○○之胞兄，
    彼等二人關係已極親近，其餘共犯主觀上非無可能認定被害
    人劉光興業已授權壬○○簽立和解契約；且被告壬○○既能
    順利取得被害人劉光興之印章使用，亦足以創造有權使用之
    權利外觀，其餘共犯更無再加過問之必要。是以該部分之行
    使偽造私文書犯行，應認僅為被告壬○○一人臨時起意所為
    ，其餘共犯即被告乙○○、戊○○、庚○○等人就此部分應
    無犯意聯絡及行為分擔之可言。
五、被告乙○○、壬○○、戊○○、庚○○、張銘森、黃景隆、
    武正義、張吉順所犯詐欺取財既遂、未遂罪，時間緊接，方
    法雷同，觸犯基本構成要件相同之罪名，顯係基於概括犯意
    反覆為之，應依修正前刑法第五十六條之規定，僅各論以詐
    欺取財既遂一罪，並均依法加重其刑。而被告壬○○行使偽
    造私文書罪之犯行，既係以冒用被害人劉光興名義製作之和
    解書，向華南產物保險公司申請強制責任險之保險給付，應
    與其所犯之前揭連續詐欺取財犯行，具有方法結果之牽連關
    係；又被告乙○○、壬○○於九十四年三月中旬以脅迫方式
    逼令被告戊○○簽發本票，其目的亦在確保被告戊○○日後
    於九十四年三月十八日及同年四月五日，繼續配合喬裝發生
    意外而詐領保險金，顯見被告乙○○、壬○○所犯之強制罪
    ，亦屬前揭連續詐欺取財犯行之手段行為，均應依修正前刑
    法第五十五條之牽連犯規定，被告壬○○從一重之行使偽造
    私文書罪論處（修正前刑法第五十六條連續犯之加重其刑，
    僅屬刑法總則之加重規定，並不影響於法定本刑之輕重），
    被告乙○○則從一重論以連續詐欺取財既遂罪。公訴意旨認
    被告乙○○所犯連續詐欺取財罪及強制罪，被告壬○○所犯
    連續詐欺取財罪、行使偽造私文書罪及強制罪，均屬犯意各
    別而應分論併罰，尚有未洽，不足為取，附此敘明。
六、查被告庚○○前因贓物案件，經本院以九十一年度訴字第四
    六九號判決判處有期徒刑三月，如易科罰金以銀元三百元折
    算一日確定，於九十一年五月二十八日易科罰金執行完畢，
    有臺灣高等法院被告前案紀錄表及刑案資料查註紀錄表各一
    份在卷可按。其受有期徒刑之執行完畢，五年內故意再犯本
    案法定本刑有期徒刑以上之罪，為累犯，應依法遞加重其刑
    。而被告戊○○、黃景隆於犯罪後，具有偵查犯罪權限之公
    務員查獲其涉犯前揭詐欺犯行前，於九十四年十月十四日及
    九十五年四月七日，各就渠等參與之保險詐欺犯行，分別向
    臺中市警察局及內政部警政署刑事警察局中部打擊犯罪中心
    自首犯罪，復於偵查及本院審理期間到庭接受裁判，應依修
    正前刑法第六十二條前段之規定減輕其刑。
七、又公訴意旨雖認被告於和解書上立和解書人甲方姓名處，亦
    有偽造劉光興之簽名一枚等語，然細觀該份劉光興、子○○
    與戊○○所具名之和解書，其上僅簽名蓋章欄位內須由立和
    解書人或見證人簽名蓋章，其餘諸如甲、乙雙方當事人之姓
    名欄位，只在確認立和解書人之身分資格，並非要求雙方當
    事人必須親自簽名於該處。則被告壬○○縱使在立和解書人
    甲方姓名處書寫被害人劉光興之姓名，亦僅作為身分識別之
    用，而非證明係由被害人劉光興簽名確認之意。公訴人就此
    部分認有被告壬○○偽造「劉光興」簽名之犯罪事實，自有
    未洽。惟此部分既已吸收於行使偽造私文書之全部犯行中，
    尚毋庸就此部分另為被告壬○○無罪之諭知，僅此指明。
八、而被告乙○○就犯罪事實欄二、六及如附表二編號九（即向
    華南產物保險公司詐領強制責任險之保險金部分）所示之詐
    欺取財罪部分，被告壬○○就犯罪事實欄二及如附表二編號
    九所示之詐欺取財罪部分，被告張銘森就附表一編號二至六
    及附表五編號二至七所示之詐欺取財犯行，被告武正義就附
    表編號一編號二至六所示之詐欺取財犯行，被告張吉順、黃
    景隆就附表五編號二至七所示之詐欺取財犯行，均未經詳載
    於起訴書或追加起訴書之犯罪事實欄內，然此部分因與其餘
    業經記明公訴及追加起訴意旨之詐欺取財犯行有連續犯之裁
    判上一罪關係，已如前述，當為起訴效力所及，基於審判不
    可分原則，本院自應併予審理。
九、爰審酌被告乙○○、壬○○原為保險從業人員，本應力勸保
    戶切勿從事保險詐欺犯罪行為，以免造成保險業者及全體參
    與投保大眾之權益損失，竟反而勾結願意擔任人頭角色之被
    告戊○○、黃景隆、張銘森等人，喬裝發生意外事故而向多
    家保險公司詐領保險金，被告乙○○、壬○○居於犯罪主導
    地位，策劃意外事故之發生與處理，自應嚴予責難，不容寬
    貸；而被告戊○○、庚○○雖因迫於經濟壓力而參與犯罪，
    惟渠等二人多次配合被告乙○○、壬○○而佯稱受傷住院並
    從中獲利，其主觀惡性亦非輕微，惟考量被告戊○○事後勇
    於自首犯罪並揭露其餘共犯之罪行，犯後態度殊值可取；被
    告張銘森先後二次參與被告乙○○策畫之詐領保險金犯罪，
    並按住院日數獲致報酬；被告黃景隆則參與次數較少，且於
    犯後主動自首供出全案事實，犯後態度良好；被告張吉順、
    武正義參與犯罪之程度較低，並無量處重刑之必要；並參以
    被告乙○○、壬○○並未完全坦承犯行，被告張吉順雖於本
    院審理時否認犯罪，然於警詢、偵查及準備程序中，業已自
    白並表示認罪，及其餘被告均已坦承犯行之態度、渠等犯罪
    詐騙金額之多寡、次數、犯罪動機、目的、手段、智識程度
    等一切情狀，分別量處如主文所示之刑，就被告黃景隆、張
    吉順、武正義部分併諭知易科罰金之折算標準，以示懲儆。
    又被告戊○○、庚○○、張銘森、黃景隆、張吉順、武正義
    上開犯罪時間均在九十六年四月二十四日之前，且無中華民
    國九十六年罪犯減刑條例第三條第一項各款所列舉不予減刑
    之情形，已合於同條例所定之減刑要件，爰依同條例第二條
    第一項第三款之規定，減其刑期二分之一，併依同條例第九
    條之規定，均諭知易科罰金之折算標準。另被告乙○○、壬○○所犯係刑法第三百三十九條第一項之詐欺取財罪，且諭
    知之刑度已逾有期徒刑一年六月，依中華民國九十六年罪犯
    減刑條例第三條第一項第十五款之規定，仍不予減刑；其中
    被告壬○○雖因屬牽連犯而從一重罪之行使偽造私文書罪論
    處，而該罪名不在同條例第三條第一項不予減刑罪名之列，
    惟上開行使偽造私文書罪既與符合前揭不予減刑要件之詐欺
    取財罪為裁判上一罪關係，參諸司法院院解字第三四五四號
    、第三六六一號解釋意旨，及「法院辦理九十六年減刑案件
    應行注意事項」第十條之規定，亦應不予減刑。
十、扣案之如附表六所示物品，均屬被告壬○○所有，而供其與
    被告乙○○、戊○○、庚○○共同涉犯詐欺取財罪使用，業
    據其於警詢中供述明確，均應依修正前刑法第三十八條第一
    項第二款之規定，宣告沒收。
十一、移送併辦意旨（九十五年度偵字第三七０七、七三一０號
      ）另以：被告乙○○、黃景隆均明知被告黃景隆並未實際
      在錦輝百業有限公司（下稱錦輝公司）、英特卡國際有限
      公司（下稱英特卡公司）任職；被告壬○○、癸○○（另
      經判決確定）均明知癸○○並未實際在英特卡公司任職；
      被告壬○○亦明知其不知情之弟劉光龍實際上未曾在錦輝
      公司或景榮國際有限公司（下稱景榮公司）任職、其前夫
      黃健源實際上並未在景榮公司任職，然渠等為圖製造黃景
      隆、癸○○、劉光龍、黃健源等人之不實工作資歷，以便
      向銀行申辦貸款或申請信用卡、現金卡使用，竟基於業務
      上登載不實文書及詐欺取財之概括犯意，為下列行為：（
      一）自九十四年二月某日起，與英特卡公司之實際負責人
      蔣承澤（另經判決確定）及其妻程子涵（另經判決確定）
      共同基於業務上登載不實之犯意聯絡，由被告黃景隆、壬○○、癸○○分別提供被告黃景隆、癸○○及不知情之劉
      光龍之個人身分資料及個人帳戶作為薪資轉帳帳戶，由被
      告乙○○、壬○○與蔣承澤或程子涵聯繫接洽，並按月支
      付相當於薪資轉帳金額之現金給蔣承澤或程子涵後，由蔣
      承澤或程子涵將上開款項陸續以錦輝公司或英特卡公司薪
      資轉帳名義，轉帳匯款至被告黃景隆、癸○○及劉光龍之
      帳戶內，而製作不實之薪資轉帳資料後，先於九十四年二
      月二十一日，在其等業務上所製作之「勞工保險加保申報
      表」文書上虛偽填載：被告黃景隆為錦輝公司之勞工、到
      職日期為九十四年二月十八日、薪資三萬零三百元等不實
      事項，再以錦輝公司為投保單位之名義，持以向勞工保險
      局臺中市辦事處（下稱勞保局）申請為被告黃景隆投保勞
      工保險而行使之，致勞保局承辦業務之人員誤信被告黃景
      隆確實有在錦輝公司任職而准予投保，足生損害於勞保局
      對於勞工保險管理之正確性；復於九十四年八月十六日，
      在其等業務上所製作之「勞工保險加保申報表」文書上，
      虛偽填載：被告黃景隆為英特卡公司之勞工、到職日期為
      九十四年七月一日、薪資三萬零三百元及癸○○為英特卡
      公司之勞工、薪資三萬零三百元等不實事項後，再以英特
      卡公司為投保單位之名義，持以向勞保局申請為被告黃景
      隆、癸○○投保勞工保險而行使之，致勞保局承辦業務之
      人員再次誤信被告黃景隆、癸○○確實有在英特卡公司任
      職而准予投保，足生損害於勞保局對於勞工保險管理之正
      確性。之後，被告乙○○、壬○○、黃景隆等三人又共同
      基於業務上登載不實文書之犯意聯絡，於九十四年八、九
      月間，先以被告黃景隆掛名為負責人，開設景榮公司，由
      被告乙○○為實際負責人，再於九十四年十一月一日，由
      被告壬○○提供黃健源、劉光龍之個人身分資料，由乙○○於其業務上所製作之「勞工保險加保申報表」文書上，
      虛偽填載：黃健源、劉光龍為景榮公司之員工、薪資二萬
      一千元等不實事項後，以景榮公司為投保單位之名義，持
      以向勞保局申請為黃健源、劉光龍投保勞工保險而行使之
      ，致勞保局承辦業務之人員誤信黃健源、劉光龍確實有在
      景榮公司任職而准予投保，足生損害於勞保局對於勞工保
      險管理之正確性。（二）被告乙○○、黃景隆以上開方式
      取得被告黃景隆任職英特卡公司及曾任職於錦輝公司之不
      實勞保及薪資轉帳資料後，則與被告武正義共同基於意圖
      為自己不法所有之犯意聯絡，先由被告乙○○於不詳時間
      、地點，在「中華商業銀行麥克現金卡申請書」上，虛偽
      填載：被告黃景隆現任職於英特卡公司，擔任工程師職務
      ，年薪七十四萬元，兄弟「黃景忠」聯絡電話為0000
      000000（實際上此門號係被告乙○○名義申辦，交
      由被告武正義使用），朋友「王文賓」聯絡電話為00－
      00000000、0000000000（實際上該等
      電話門號分別係被告乙○○住處之傳真機電話門號及被告
      乙○○所持用之行動電話門號）等不實資料，交由被告黃
      景隆簽名確認後，再由被告乙○○以被告黃景隆名義，於
      九十四年八月四日持以向中華商業銀行申請現金卡，復由
      被告武正義於接獲銀行照會電話時，佯稱是被告黃景隆之
      兄弟「黃景忠」，由被告乙○○於接獲銀行照會電話時，
      佯稱是被告黃景隆之朋友「王文賓」，致中華商業銀行陷
      於錯誤，誤以為被告黃景隆確實有上開任職經歷及經濟收
      入，因而核發現金卡，再由被告乙○○或黃景隆於不詳時
      間持上開現金卡陸續向中華商業銀行預借現金。（三）被
      告壬○○以前開方式取得錦輝公司匯款給劉光龍之不實薪
      資轉帳資料後，則基於意圖為自己不法所有之概括犯意，
      先於不詳時間，對不知情之劉光龍佯稱要代為申辦信用卡
      代償卡債，要求劉光龍在空白之「渣打銀行信用卡餘額代
      償申請書」及「匯豐銀行信用卡申請表」上簽名後，再連
      續為下列詐騙行為：1.由被告壬○○自行在上開劉光龍已
      事先簽名之「渣打銀行信用卡餘額代償申請書」上，虛偽
      填載：劉光龍現任職於英特卡公司，擔任工程師職務，年
      薪六十三萬元，曾任職於錦輝公司，年資一年，聯絡電話
      為00－00000000、0000000000（此
      二支電話門號實際上為被告壬○○所使用）等不實資料後
      ，於九十四年七月二十八日，以劉光龍名義持以向渣打銀
      行申請信用卡，並同時申請以信用卡餘額代償劉光龍積欠
      遠東商業銀行金額十五萬五千元之卡債及積欠誠泰銀行金
      額十一萬五千元之卡債，致渣打銀行陷於錯誤，誤以為劉
      光龍確實有上開任職經歷及經濟收入，因而核發金卡卡號
      ：0000000000000000號、額度十二萬五
      千元之信用卡予劉光龍，並將該信用卡餘額撥款代償劉光
      龍積欠遠東商業銀行及誠泰銀行之部分卡債。2.由被告壬○○在上開劉光龍已事先簽名之「匯豐銀行信用卡申請表
      」上，虛偽填載：劉光龍現任職於英特卡公司，擔任工程
      師職務，年收入四十八萬元，曾任職於錦輝公司，年收入
      四十八萬元，年資一年，聯絡電話為00－000000
      00、0000000000（此二支電話門號實際上為
      被告壬○○所使用）等不實資料後，於九十四年八月八日
      ，以劉光龍名義持以向匯豐銀行申請信用卡，並同時申請
      以信用卡餘額代償劉光龍積欠臺新銀行金額二十二萬元之
      卡債，致匯豐銀行陷於錯誤，誤以為劉光龍確實有上開任
      職經歷及經濟收入，因而核發白金卡卡號：000000
      0000000000號、額度二十萬元之信用卡予劉光
      龍，並撥款十六萬元代償劉光龍上開積欠臺新銀行之部分
      卡債。因認被告乙○○、壬○○、黃景隆另涉有刑法第二
      百十六條、第二百十五條之行使業務上登載不實文書罪嫌
      ，及刑法第三百三十九條第一項之詐欺取財罪嫌；被告武
      正義涉有刑法第三百三十九條第一項之詐欺取財罪嫌等語
      。
十二、惟查：刑法上之連續犯，必須基於一個概括之犯意，連續
      數行為而犯同一罪名，始能成立。而所謂基於概括犯意，
      必須其多次犯罪行為自始均在一個預定犯罪計劃以內，出
      於主觀上始終同一犯意之進行，始足當之。若中途另有新
      犯意發生，縱所犯為同一罪名，究非連續其初發之意思，
      而不能成立連續犯，最高法院八十九年度台上字第二八二
      號刑事判決闡述至明。綜觀移送併辦意旨所稱被告乙○○
      、壬○○、黃景隆、武正義等人，係以不實之薪資轉帳資
      料，據以申辦被告黃景隆、癸○○、黃健源、劉光龍之勞
      工保險後，再以此薪資轉帳及勞工保險證明文件，向金融
      機構各申辦現金卡及信用卡，以供被告乙○○、黃景隆預
      借現金，或憑信用卡撥款餘額為劉光龍代償卡債。惟此犯
      罪手法，與被告乙○○、壬○○等人前揭業經論罪科刑之
      保險詐欺犯罪，係利用預先向多家保險公司投保意外險或
      醫療險之機會，由參與犯罪之共犯喬裝發生意外而送醫治
      療，進而取得不實診斷證明及病歷資料，持以向各該保險
      公司申請理賠之情形，已然明顯有別，能否謂被告乙○○
      、壬○○、黃景隆、武正義於參與前揭保險詐欺犯行之初
      ，即有預定從事上開行使業務登載不實及申辦現金卡、信
      用卡之犯罪計劃？恐非無疑。尤其被告乙○○、壬○○等
      人為求取得上開不實薪資轉帳資料申辦勞工保險，尚且須
      與其他公司負責人相互勾結，甚或自行成立人頭公司，建
      立不實資金流向始得遂行；而前揭保險詐欺犯罪中，渠等
      只需佯稱被保險人意外受傷並取得診斷證明文件，即可憑
      以向多家保險公司詐領保險金，其犯罪計劃之繁簡程度及
      所需勞費差異至鉅，實難符合前揭實務見解所稱「多次犯
      罪行為自始均在一個預定犯罪計劃以內」之要件。再依前
      揭移送併辦意旨所示，被告乙○○、壬○○、黃景隆等人
      早於九十四年二月間，即已取得被告黃景隆在錦輝公司之
      不實薪資轉帳資料，如於當時即已謀議藉此充作在職證明
      文件為被告黃景隆申辦中華商業銀行現金卡使用，渠等大
      可於取得前揭文件當時隨即為之，又何須直至相隔將近半
      年後之九十四年八月四日始提出申請？則被告乙○○、壬○○、黃景隆、武正義等人關於併辦意旨所載稱之詐欺取
      財犯行（即向發卡銀行詐騙取得現金卡及信用卡），恐係
      渠等自九十三年九月間起至九十四年四月間止從事前揭喬
      裝發生意外事故詐領保險金犯罪後，始於九十四年八月間
      另行起意所為之不同類型詐欺犯行。另依被告壬○○於本
      院審理時所述：伊係因其夫癸○○恐將入監服刑，為使其
      得以依據上開勞工保險資料獲得易科罰金之機會，始由伊
      代為癸○○申辦加入勞工保險；至於伊為胞弟劉光龍申辦
      勞工保險，則係基於解決高額卡債之目的等語，則被告壬○○就上開併辦意旨部分詐欺犯罪之行為動機，無非基於
      解決自己親人免於入監服刑或負擔高額債務之考量，與前
      揭保險詐欺犯罪更無出於整體概括犯意之可言。綜上所陳
      ，本院認為被告乙○○、壬○○、黃景隆、武正義就上開
      移送併辦意旨所載稱之行使業務登載不實及詐欺取財等犯
      行，尚與前揭業經論罪科刑之行使偽造私文書及保險詐欺
      犯罪，並無連續犯之裁判上一罪關係，而為本案起訴效力
      所不及，本院就此自不得逕為實體之審究。就上開移送併
      辦部分應退回原移送機關即臺灣臺中地方法院檢察署另為
      適法之處理，附此敘明。
據上論斷，應依刑事訴訟法第二百九十九條第一項前段、第三百
條，刑法第二條第一項前段、第二十八條、修正前刑法第五十六
條、刑法第二百十條、第二百十六條、第三百零四條第一項、第
三百三十九條第一項、修正前刑法第五十五條、第四十一條第一
項前段、刑法第四十七條第一項、修正前刑法第六十二條前段、
第三十八條第一項第二款，刑法施行法第一條之一第一項、第二
項前段，修正前罰金罰鍰提高標準條例第二條，現行法規所定貨
幣單位折算新臺幣條例第二條，中華民國九十六年罪犯減刑條例
第二條第一項第三款、第七條、第九條，判決如主文。
本案經檢察官丁○○到庭執行職務。
中    華    民    國    97    年    12    月    31    日
                  刑事第七庭  審判長法  官  陳如玲
                                    法  官  張清洲
                                    法  官  高文崇
以上正本證明與原本無異。
如不服本判決應於收受判決後10日內向本院提出上訴書狀，並應
敘述具體理由；其未敘述上訴理由者，應於上訴期間屆滿後20日
內向本院補提理由書（均須按他造當事人之人數附繕本）「切勿
逕送上級法院」。
                                    書記官  林淑慧
中    華    民    國    97    年    12    月    31    日
附錄論罪科刑法條：
刑法第二百十條：
偽造、變造私文書，足以生損害於公眾或他人者，處五年以下有
期徒刑。
刑法第二百十六條：
行使第二百十條至第二百十五條之文書者，依偽造、變造文書或
登載不實事項或使登載不實事項之規定處斷。
刑法第三百零四條第一項：
以強暴、脅迫使人行無義務之事或妨害人行使權利者，處三年以
下有期徒刑、拘役或三百元以下罰金。
刑法第三百三十九條：
意圖為自己或第三人不法之所有，以詐術使人將本人或第三人之
物交付者，處五年以下有期徒刑、拘役或科或併科一千元以下罰
金。
以前項方法得財產上不法之利益或使第三人得之者，亦同。
前二項之未遂犯罰之。
附表一：（共犯：被告乙○○、壬○○、張銘森、武正義）
┌─┬─────┬────────┬────────┬────────┐
│編│事故日期  │保險公司        │賠付金額（新臺幣│ 備註           │
│號│          │                │）              │                │
├─┼─────┼────────┼────────┼────────┤
│1 │93.9.14   │ 友聯產物保險   │74000           │與其餘事故合併賠│
│  │          │                │                │付              │
│  │          │                │                │                │
├─┼─────┼────────┼────────┼────────┤
│2 │93.9.14   │ 國華人壽保險   │175000          │與其餘事故合併賠│
│  │          │                │                │付              │
│  │          │                │                │                │
├─┼─────┼────────┼────────┼────────┤
│3 │93.9.14   │ 保誠人壽保險   │140000          │與其餘事故合併賠│
│  │          │                │                │付              │
│  │          │                │                │                │
├─┼─────┼────────┼────────┼────────┤
│4 │93.9.14   │ 國寶人壽保險   │100000          │與其餘事故合併賠│
│  │          │                │                │付              │
│  │          │                │                │                │
├─┼─────┼────────┼────────┼────────┤
│5 │93.9.14   │ 宏泰人壽保險   │16000           │                │
│  │          │                │                │                │
│  │          │                │                │                │
├─┼─────┼────────┼────────┼────────┤
│6 │93.9.14   │ 新安產物保險   │未予理賠        │                │
│  │          │                │                │                │
└─┴─────┴────────┴────────┴────────┘
附表二：（共犯：乙○○、壬○○、戊○○、庚○○、子○○）
┌─┬─────┬────────┬────────┬────────┐
│編│事故日期  │保險公司        │賠付金額（新臺幣│ 備註           │
│號│          │                │）              │                │
├─┼─────┼────────┼────────┼────────┤
│1 │94.3.3    │ 富邦產物保險   │41000           │94.3.3、94.3.18 │
│  │          │                │                │、94.4.5三件事故│
│  │          │                │                │合併賠付        │
├─┼─────┼────────┼────────┼────────┤
│2 │94.3.3    │ 蘇黎世產物保險 │36000           │94.3.3、94.3.18 │
│  │          │                │                │、94.4.5三件事故│
│  │          │                │                │合併賠付        │
├─┼─────┼────────┼────────┼────────┤
│3 │94.3.3    │ 友聯產物保險   │42000           │94.3.3、94.3.18 │
│  │          │                │                │、94.4.5三件事故│
│  │          │                │                │合併賠付        │
├─┼─────┼────────┼────────┼────────┤
│4 │94.3.3    │ 宏泰人壽保險   │56000           │94.3.3、94.3.18 │
│  │          │                │                │、94.4.5三件事故│
│  │          │                │                │合併賠付        │
├─┼─────┼────────┼────────┼────────┤
│5 │94.3.3    │ 宏利人壽保險   │83600（起訴書誤 │94.3.3、94.3.18 │
│  │          │                │載為86000）     │、94.4.5三件事故│
│  │          │                │                │合併賠付        │
├─┼─────┼────────┼────────┼────────┤
│6 │94.3.3    │ 新光產物保險   │30000           │94.3.3、94.3.18 │
│  │          │                │                │、94.4.5三件事故│
│  │          │                │                │合併賠付        │
├─┼─────┼────────┼────────┼────────┤
│7 │94.3.3    │國泰世紀產物保險│42000           │94.3.3、94.3.18 │
│  │          │                │                │、94.4.5三件事故│
│  │          │                │                │合併賠付        │
├─┼─────┼────────┼────────┼────────┤
│8 │94.3.3    │ 南山人壽保險   │279825          │94.3.3、94.3.18 │
│  │          │                │                │、94.4.5三件事故│
│  │          │                │                │合併賠付        │
├─┼─────┼────────┼────────┼────────┤
│9 │94.3.3    │ 華南產物保險   │80000           │                │
│  │          │                │                │                │
├─┼─────┼────────┼────────┼────────┤
│10│94.3.3    │ 紐約人壽保險   │未予理賠        │                │
│  │          │                │                │                │
├─┼─────┼────────┼────────┼────────┤
│11│94.3.3    │ 保誠人壽保險   │未予理賠        │                │
│  │          │                │                │                │
├─┼─────┼────────┼────────┼────────┤
│12│94.3.3    │ 中國人壽保險   │未予理賠        │                │
│  │          │                │                │                │
└─┴─────┴────────┴────────┴────────┘
附表三：（共犯：乙○○、壬○○、戊○○、庚○○）
┌─┬─────┬────────┬────────┬────────┐
│編│事故日期  │保險公司        │賠付金額（新臺幣│ 備註           │
│號│          │                │）              │                │
├─┼─────┼────────┼────────┼────────┤
│1 │94.3.18   │ 富邦產物保險   │41000           │94.3.3、94.3.18 │
│  │          │                │                │、94.4.5三件事故│
│  │          │                │                │合併賠付        │
├─┼─────┼────────┼────────┼────────┤
│2 │94.3.18   │ 蘇黎世產物保險 │36000           │94.3.3、94.3.18 │
│  │          │                │                │、94.4.5三件事故│
│  │          │                │                │合併賠付        │
├─┼─────┼────────┼────────┼────────┤
│3 │94.3.18   │ 友聯產物保險   │42000           │94.3.3、94.3.18 │
│  │          │                │                │、94.4.5三件事故│
│  │          │                │                │合併賠付        │
├─┼─────┼────────┼────────┼────────┤
│4 │94.3.18   │ 宏泰人壽保險   │56000           │94.3.3、94.3.18 │
│  │          │                │                │、94.4.5三件事故│
│  │          │                │                │合併賠付        │
├─┼─────┼────────┼────────┼────────┤
│5 │94.3.18   │ 宏利人壽保險   │83600（起訴書誤 │94.3.3、94.3.18 │
│  │          │                │載為86000）     │、94.4.5三件事故│
│  │          │                │                │合併賠付        │
├─┼─────┼────────┼────────┼────────┤
│6 │94.3.18   │ 新光產物保險   │30000           │94.3.3、94.3.18 │
│  │          │                │                │、94.4.5三件事故│
│  │          │                │                │合併賠付        │
├─┼─────┼────────┼────────┼────────┤
│7 │94.3.18   │國泰世紀產物保險│42000           │94.3.3、94.3.18 │
│  │          │                │                │、94.4.5三件事故│
│  │          │                │                │合併賠付        │
├─┼─────┼────────┼────────┼────────┤
│8 │94.3.18   │ 南山人壽保險   │279825          │94.3.3、94.3.18 │
│  │          │                │                │、94.4.5三件事故│
│  │          │                │                │合併賠付        │
├─┼─────┼────────┼────────┼────────┤
│9 │94.3.18   │ 紐約人壽保險   │未予理賠        │                │
│  │          │                │                │                │
├─┼─────┼────────┼────────┼────────┤
│10│94.3.18   │ 保誠人壽保險   │未予理賠        │                │
│  │          │                │                │                │
├─┼─────┼────────┼────────┼────────┤
│11│94.3.18   │ 中國人壽保險   │未予理賠        │                │
│  │          │                │                │                │
└─┴─────┴────────┴────────┴────────┘
附表四：（共犯：乙○○、壬○○、戊○○、庚○○）
┌─┬─────┬────────┬────────┬────────┐
│編│事故日期  │保險公司        │賠付金額（新臺幣│ 備註           │
│號│          │                │）              │                │
├─┼─────┼────────┼────────┼────────┤
│1 │94.4.5    │ 友聯產物保險   │42000           │94.3.3、94.3.18 │
│  │          │                │                │、94.4.5三件事故│
│  │          │                │                │合併賠付        │
├─┼─────┼────────┼────────┼────────┤
│2 │94.4.5    │ 蘇黎世產物保險 │36000           │94.3.3、94.3.18 │
│  │          │                │                │、94.4.5三件事故│
│  │          │                │                │合併賠付        │
├─┼─────┼────────┼────────┼────────┤
│3 │94.4.5    │ 富邦產物保險   │41000           │94.3.3、94.3.18 │
│  │          │                │                │、94.4.5三件事故│
│  │          │                │                │合併賠付        │
├─┼─────┼────────┼────────┼────────┤
│4 │94.4.5    │ 宏泰人壽保險   │56000           │94.3.3、94.3.18 │
│  │          │                │                │、94.4.5三件事故│
│  │          │                │                │合併賠付        │
├─┼─────┼────────┼────────┼────────┤
│5 │94.4.5    │ 宏利人壽保險   │83600（起訴書誤 │94.3.3、94.3.18 │
│  │          │                │載為86000）     │、94.4.5三件事故│
│  │          │                │                │合併賠付        │
├─┼─────┼────────┼────────┼────────┤
│6 │94.4.5    │ 新光產物保險   │30000           │94.3.3、94.3.18 │
│  │          │                │                │、94.4.5三件事故│
│  │          │                │                │合併賠付        │
├─┼─────┼────────┼────────┼────────┤
│7 │94.4.5    │國泰世紀產物保險│42000           │94.3.3、94.3.18 │
│  │          │                │                │、94.4.5三件事故│
│  │          │                │                │合併賠付        │
├─┼─────┼────────┼────────┼────────┤
│8 │94.4.5    │ 南山人壽保險   │279825          │94.3.3、94.3.18 │
│  │          │                │                │、94.4.5三件事故│
│  │          │                │                │合併賠付        │
├─┼─────┼────────┼────────┼────────┤
│9 │94.4.5    │ 紐約人壽保險   │未予理賠        │                │
│  │          │                │                │                │
├─┼─────┼────────┼────────┼────────┤
│10│94.4.5    │ 保誠人壽保險   │未予理賠        │                │
│  │          │                │                │                │
├─┼─────┼────────┼────────┼────────┤
│11│94.4.5    │ 中國人壽保險   │未予理賠        │                │
│  │          │                │                │                │
└─┴─────┴────────┴────────┴────────┘
附表五：（共犯：乙○○、張銘森、黃景隆、陳沅松、張吉順）
┌─┬─────┬────────┬────────┬────────┐
│編│事故日期  │保險公司        │賠付金額（新臺幣│ 備註           │
│號│          │                │）              │                │
├─┼─────┼────────┼────────┼────────┤
│1 │94.3.14   │ 富邦產物保險   │30000           │                │
│  │          │                │                │                │
│  │          │                │                │                │
├─┼─────┼────────┼────────┼────────┤
│2 │94.3.14   │ 蘇黎世產物保險 │30000           │                │
│  │          │                │                │                │
│  │          │                │                │                │
├─┼─────┼────────┼────────┼────────┤
│3 │94.3.14   │ 友聯產物保險   │30000           │                │
│  │          │                │                │                │
│  │          │                │                │                │
├─┼─────┼────────┼────────┼────────┤
│4 │94.3.14   │ 宏泰人壽保險   │30000           │                │
│  │          │                │                │                │
│  │          │                │                │                │
├─┼─────┼────────┼────────┼────────┤
│5 │94.3.14   │ 國泰人壽保險   │22500           │                │
│  │          │                │                │                │
│  │          │                │                │                │
├─┼─────┼────────┼────────┼────────┤
│6 │94.3.14   │國泰世紀產物保險│30000           │                │
│  │          │                │                │                │
│  │          │                │                │                │
├─┼─────┼────────┼────────┼────────┤
│7 │94.3.14   │  保誠人壽保險  │不予理賠        │                │
│  │          │                │                │                │
│  │          │                │                │                │
└─┴─────┴────────┴────────┴────────┘
附表六：（扣案物）
┌─┬────────┬───┬───┬─┬────────┬───┬───┐
│編│名  稱          │單位  │數  量│編│名  稱          │單位  │數  量│
│號│                │      │      │號│                │      │      │
├─┼────────┼───┼───┼─┼────────┼───┼───┤
│1 │戊○○之彰化銀行│ 本   │ 1    │12│宏泰人壽保險公司│ 張   │ 1    │
│  │存摺（帳號404251│      │      │  │保費繳納證明書  │      │      │
│  │00000000）      │      │      │  │                │      │      │
├─┼────────┼───┼───┼─┼────────┼───┼───┤
│2 │道路交通事故證明│ 張   │ 1    │13│中國人壽保險公司│ 張   │ 3    │
│  │書（事故日期    │      │      │  │保險證          │      │      │
│  │94.3.3）        │      │      │  │                │      │      │
├─┼────────┼───┼───┼─┼────────┼───┼───┤
│3 │肇事現場圖      │ 張   │ 1    │14│宏利人壽保險公司│ 張   │ 1    │
│  │                │      │      │  │保費到期通知單  │      │      │
│  │                │      │      │  │                │      │      │
├─┼────────┼───┼───┼─┼────────┼───┼───┤
│4 │本票影本（號碼  │ 張   │ 2    │15│新隨身保專案加保│ 份   │ 1    │
│  │104518）        │      │      │  │申請書含存款憑條│      │      │
│  │                │      │      │  │                │      │      │
├─┼────────┼───┼───┼─┼────────┼───┼───┤
│5 │和解書（立和解書│ 張   │ 1    │16│郵局存證信函    │ 份   │ 1    │
│  │人劉光興、子○○│      │      │  │                │      │      │
│  │、戊○○）      │      │      │  │                │      │      │
├─┼────────┼───┼───┼─┼────────┼───┼───┤
│6 │戊○○之國民身分│ 張   │ 1    │17│保險理賠申請書  │ 張   │ 8    │
│  │證正、反面影本  │      │      │  │                │      │      │
│  │                │      │      │  │                │      │      │
├─┼────────┼───┼───┼─┼────────┼───┼───┤
│7 │秀傳醫院門診收據│ 張   │ 1    │18│理賠通知書      │ 張   │ 9    │
│  │（貼有戊○○身分│      │      │  │                │      │      │
│  │證、駕照影本）  │      │      │  │                │      │      │
├─┼────────┼───┼───┼─┼────────┼───┼───┤
│8 │秀傳醫院急診住院│ 張   │ 1    │19│童綜合醫院診斷書│ 張   │ 1    │
│  │收據            │      │      │  │                │      │      │
│  │                │      │      │  │                │      │      │
├─┼────────┼───┼───┼─┼────────┼───┼───┤
│9 │童綜合醫院收據  │ 份   │ 4    │20│醫院護理紀錄    │ 張   │ 17   │
│  │                │      │      │  │                │      │      │
│  │                │      │      │  │                │      │      │
│  │                │      │      │  │                │      │      │
├─┼────────┼───┼───┼─┼────────┼───┼───┤
│10│澄清醫院收據    │ 份   │ 5    │21│保險單（戊○○）│ 份   │ 3    │
│  │                │      │      │  │                │      │      │
│  │                │      │      │  │                │      │      │
├─┼────────┼───┼───┼─┼────────┼───┼───┤
│11│保誠人壽保險公司│ 份   │ 3    │  │                │      │      │
│  │送金單          │      │      │  │                │      │      │
│  │                │      │      │  │                │      │      │
└─┴────────┴───┴───┴─┴────────┴───┴───┘


司法院資訊處製作；財團法人民間司法改革基金會備份。
